臺灣板橋地方法院刑事判決　　　　　　　94年度訴字第1612號
公　訴　人　臺灣板橋地方法院檢察署檢察官
被　　　告　甲○○
上列被告因違反毒品危害防制條例案件，經檢察官提起公訴（94
年度核退毒偵字第1245號、第1246號）及移送併案審理（同署94
年度核退毒偵字第1526號），嗣因被告就被訴事實為有罪之陳述
，本院告知被告簡式審判程序之旨，並聽取當事人之意見後，裁
定改由受命法官獨任依簡式審判程序進行，判決如下：
    主  文
甲○○連續施用第一級毒品，處有期徒刑柒月，扣案之第一級毒
品海洛因壹包之外包裝（空包裝重零點參公克）沒收，其內之第
一級毒品海洛因（驗後淨重零點玖貳公克）沒收銷燬之，扣案之
注射針筒柒支均沒收；又施用第二級毒品，處有期徒刑肆月，扣
案之第二級毒品甲基安非他命拾伍包內之第二級毒品甲基安非他
命（驗前合計毛重拾貳點捌公克，驗後合計毛重拾貳點柒柒肆公
克）均沒收銷燬之，扣案之吸食器貳個、玻璃球壹個均沒收。應
執行有期徒刑拾月，扣案之第一級毒品海洛因壹包之外包裝（空
包裝重零點參公克）沒收，其內之第一級毒品海洛因（驗後淨重
零點玖貳公克）沒收銷燬之，扣案之第二級毒品甲基安非他命拾
伍包內之第二級毒品甲基安非他命（驗前合計毛重拾貳點捌公克
，驗後合計毛重拾貳點柒柒肆公克）均沒收銷燬之，扣案之注射
針筒柒支、吸食器貳個、玻璃球壹個均沒收。
    事  實
一、甲○○前因施用毒品案件，經本院裁定送觀察、勒戒後，因
    認有繼續施用毒品之傾向，又經本院裁定令入戒治處所施以
    強制戒治，並於民國93年3 月10日入所戒治，嗣於93年11月
    3 日強制戒治執行完畢釋放，並經臺灣板橋地方法院檢察署
    檢察官於93年12月16日以93年度戒毒偵字第426 號不起訴處
    分確定。詎甲○○猶不知悔改，竟又基於施用第一級毒品海
    洛因之概括犯意，於上開強制戒治執行完畢釋放後之5 年內
    即自94年3 月初某日起至94年6 月中旬某日止，在其臺北縣
    板橋市○○○ 街80巷6 弄7 號5 樓住處、其男友位於臺北縣
    板橋市○○○ 街80巷3 弄17號3 樓住處、臺北縣板橋市○○
    ○路○ 段123 巷9 號「水上賓館」等地點，以注射針筒注射
    海洛因之施用方式，每日約施用2 次，連續多次施用第一級
    毒品海洛因。復另基於施用第二級毒品甲基安非他命（起訴
    書誤載為安非他命，以下均同）之犯意，於上開強制戒治執
    行完畢釋放後之5 年內即於94年4 月1 日晚上8 時許，在其
    臺北縣板橋市○○○ 街80巷6 弄7 號5 樓住處，以將甲基安
    非他命置入玻璃球內燒烤後吸食其煙霧之施用方式，施用第
    二級毒品甲基安非他命1 次。嗣於94年4 月2 日晚上7 時30
    分許，警方徵得其之同意，至其上開住處執行搜索，扣得第
    一級毒品海洛因1 包（驗後淨重0.92公克，空包裝重0.3 公
    克）、第二級毒品甲基安非他命15包（驗前合計毛重12.8公
    克，驗後合計毛重12.774公克）、其所有供施用海洛因所用
    之注射針筒6 支及其所有供施用甲基安非他命所用之吸食器
    、玻璃球各1 個；復於94年4 月4 日凌晨2 時20分許，警方
    徵得其之同意，至其所承租之上開「水上賓館」605 室執行
    搜索；另於94年5 月29日下午1 時30分許，警方徵得其之同
    意，至臺北縣板橋市○○○ 街80巷3 弄17號3 樓執行搜索，
    扣得其所有供施用海洛因所用之注射針筒1 支及其所有供施
    用甲基安非他命所用之吸食器1 個，且均經採集其尿液送驗
    而查獲上情。
二、案經臺北縣政府警察局板橋分局報告臺灣板橋地方法院檢察
    署檢察官偵查起訴及移送本院併案審理。
    理  由
壹、程序方面：
    按本件被告甲○○所犯係死刑、無期徒刑、最輕本刑為3 年
    以上有期徒刑以外之罪，其於準備程序就前揭被訴事實為有
    罪之陳述，經法官告知簡式審判程序之旨，並聽取其與公訴
    人之意見後，本院認無不得或不宜改依簡式審判程序進行之
    處，爰依刑事訴訟法第273 條之1 第1 項、第284 條之1 ，
    裁定本件由受命法官獨任進行簡式審判程序，合先敘明。
貳、實體方面：
  一、訊據被告甲○○對於前揭犯罪事實均坦承不諱，本院復審
      酌：
    (一)查被告前因施用毒品案件，經本院裁定送觀察、勒戒後，
      因認有繼續施用毒品之傾向，又經本院裁定令入戒治處所
      施以強制戒治，並於93年3 月10日入所戒治，嗣於93年11
      月3 日強制戒治執行完畢釋放，並經臺灣板橋地方法院檢
      察署檢察官於93年12月16日以93年度戒毒偵字第426 號不
      起訴處分確定之事實，有上開不起訴處分書及臺灣高等法
      院被告全國前案紀錄表1 份在卷可按。是被告於涉本案之
      前，業曾初犯施用毒品，並於前揭強制戒治執行完畢後釋
      放甚明。
    (二)次查，經警將被告先後遭查獲時所採之尿液送驗結果，其
      於第一次被查獲時所採之尿液係呈現嗎啡及甲基安非他命
      陽性反應，第二、三次被查獲時所採之尿液則均僅呈現嗎
      啡陽性反應，此有臺北縣政府警察局板橋分局偵辦毒品危
      害防制條例案被移送人姓名及代碼對照表2 份、尿液編號
      對照表、臺灣檢驗科技股份有限公司94年4 月27日編號CH
      /2005/40305 號、94年4 月27日編號CH/2005/40307 號、
      94年6 月15日編號CH/2005/60047 號濫用藥物尿液檢驗報
      告各1 份在卷可稽。又查：
      (1)海洛因施用入人體後水解還原成嗎啡，再循嗎啡之代謝
        方式排出體外，業據行政院衛生署藥物食品檢驗局以73
        藥檢壹字第030221號函說明綦詳，且尿液中能否驗出嗎
        啡陽性反應，與其投與量、投與途徑、採尿時間、個人
        體質及檢測方法之靈敏度有關，國外曾有文獻報導注射
        6 毫克之海洛因鹽酸鹽，其代謝物嗎啡之平均可檢出時
        限約為26小時，亦經行政院衛生署藥物食品檢驗局於81
        年9 月8 日以（81）藥檢壹字第8114885 號函釋明在案
        。
      (2)甲基安非他命經口服投與後，約百分之70於24小時內自
        尿中排出，約百分之90於96小時內自尿中排出，由於目
        前國內尿液中甲基安非他命之檢驗僅為鑑定其是否呈陽
        性反應，尚未定其含量，且甲基安非他命成分之檢出與
        其投與方式、投與量、個人體質、採尿時間與檢測儀器
        之精密度等諸多因素有關，因此僅憑尿液中呈甲基安非
        他命陽性反應，並無法確實推算吸食時間距採集時間之
        長短，惟依上述資料推斷，最長可能不會超過4 日即96
        小時，此經行政院衛生署藥物食品檢驗局於81年2 月8
        日以（81）藥檢壹字第001156號函釋明在案。
      (3)再者，前揭尿液檢驗報告均載明係以ＧＣ／ＭＳ（即氣
        相層析質譜儀分析法）方法作為確認檢驗之方式，而該
        方法之原理係檢品經氣化後，通過層析管分離純化，再
        將純化後之成分循序送入質譜儀做個別鑑定。因質譜儀
        所測定之圖譜，在化學上被公認具有指紋特性，故可據
        以完全判定該檢品係為何種化合物。職是，台北榮民總
        醫院即認為若以氣相層析質譜儀（ＧＣ／ＭＳ）作藥物
        及其代謝產物之定性及定量分析，幾乎不會有偽陽性反
        應產生，此經該院於83年4 月7 日以83北總內字第3059
        號函釋明在案。
      (4)另人體施用甲基安非他命後，其主要代謝物中，未改變
        型態之甲基安非他命占施用劑量達百分之43，安非他命
        則約為百分之5 ；人體若係施用安非他命後，主要代謝
        物中則有未改變型態之安非他命，但無甲基安非他命，
        此經法務部調查局以93年5 月4 日調科壹字第09362413
        980 號函釋明在案。足見人體若施用安非他命，其尿液
        代謝物不可能出現甲基安非他命，惟人體若施用甲基安
        非他命，其尿液代謝物除主要有甲基安非他命外，亦可
        能有少量之安非他命。是本件被告之尿液除呈現較少量
        之安非他命陽性反應外，主要係呈現甲基安非他命之陽
        性反應，依上開函示，被告自不可能係施用安非他命，
        而應係施用甲基安非他命。公訴意旨認被告係施用安非
        他命，容有誤解，附此敘明。
      (5)準此而論，被告之尿液經以氣相層析質譜儀分析法檢驗
        ，既係呈嗎啡及甲基安非他命陽性反應，顯見被告應有
        在前揭犯罪時間施用第一級毒品海洛因及第二級毒品甲
        基安非他命之行為甚明。
    (三)此外，扣案之第一級毒品海洛因1 包經送驗結果，確係海
      洛因無訛（驗後淨重0.92公克，空包裝重0.3 公克），此
      有法務部調查局94年6 月13日調科壹字第060009837 號鑑
      定通知書1 份在卷為憑；扣案之第二級毒品甲基安非他命
      15包經送驗結果，亦確均係甲基安非他命無誤（驗前合計
      毛重12.8公克，驗後合計毛重12.774公克），此有臺灣檢
      驗科技股份有限公司94年4 月28日編號CH/2005/40381 號
      濫用藥物檢驗報告1 份附卷可稽，公訴意旨認該毒品係安
      非他命，容有誤解。另本件尚有注射針筒7 支（第一次查
      獲時扣得6 支，第三次查獲時扣得1 支）、吸食器2 個（
      第一次查獲及第三次查獲時各扣得1 個）、玻璃球1 個扣
      案可佐，該等扣案物品核與被告施用本件毒品所可能使用
      或預備之物相符，益見被告確有施用第一級毒品海洛因及
      第二級毒品甲基安非他命甚明。
    (四)綜上所述，被告前曾初犯施用毒品，且於前揭強制戒治執
      行完畢釋放後，5 年內再犯本件施用第一級毒品海洛因及
      第二級毒品甲基安非他命，事證應屬明確，其犯行應堪認
      定。
  二、查海洛因、甲基安非他命分屬毒品危害防制條例第2 條第
      2 項第1 款所規定之第一級毒品及同條項第2 款所規定之
      第二級毒品，核被告所為，係犯毒品危害防制條例第10條
      第1 項施用第一級毒品罪及同條第2 項施用第二級毒品罪
      。被告持有毒品，復進而施用，其持有毒品之低度行為，
      為施用毒品之高度行為所吸收，均不另論罪。被告先後多
      次施用第一級毒品海洛因之犯行，時間緊接，所犯構成要
      件相同，顯係基於概括犯意反覆為之，為連續犯，依刑法
      第56條規定，以一罪論，並加重其刑。至公訴意旨固僅論
      及被告於94年4 月2 日晚間及同年月4 日凌晨為警採尿時
      回溯26小時內之某時施用第一級毒品海洛因之犯罪事實，
      漏未論及被告其餘施用第一級毒品海洛因之犯罪事實，惟
      二者間有連續犯之裁判上一罪關係，已如前述，該漏未論
      及之部分應為起訴效力所及，本院自應併予審判。被告所
      犯上開二罪間，犯意各別，罪名不同，應分論併罰之。
  三、本院審酌被告施用毒品，足以戕害其身心，滋生其他犯罪
      ，惡化治安，嚴重損及公益，且被告前曾初犯施用毒品，
      業經強制戒治執行完畢釋放，其竟再為本件施用毒品犯行
      ，顯見其不思悔改，自制力亦顯不佳；惟另考量被告於犯
      後已能坦承犯行，而其施用毒品行為於本質上係屬自我戕
      害行為，反社會性之程度應屬較低等一切情狀，酌情分別
      量處如主文所示之刑，並定其應執行之刑，以資懲儆。又
      扣案之海洛因1 包內之海洛因、甲基安非他命15包內之甲
      基安非他命，既分屬第一、二級毒品，均應依毒品危害防
      制條例第18條第1 項前段規定，併予宣告沒收銷燬之（惟
      鑑驗耗用之毒品既已滅失，自毋庸宣告沒收銷燬）；至該
      海洛因1 包之外包裝，係用於包裹毒品，防其裸露、潮濕
      ，便於攜帶施用，亦係供施用毒品所用或預備之物，且係
      被告所有，此據被告於本院審理時供明在卷，爰依刑法第
      38條第1 項第2 款規定，亦併予宣告沒收。而被告於警詢
      、本院審理時均否認上開甲基安非他命15包為其所有，亦
      查無證據證明該該甲基安非他命確為其所有，自難認該甲
      基安非他命為其所有，惟因其坦承確有施用該甲基安非他
      命，則不論該甲基安非他命是否為其所有，依毒品危害防
      制條例第18條第1 項前段，固可將之宣告沒收銷燬，然該
      甲基安非他命15包之外包裝既難認屬被告所有，自不得併
      予宣告沒收。再扣案之注射針筒7 支係供被告施用海洛因
      所用，扣案之吸食器2 個、玻璃球1 個係供被告施用甲基
      安非他命所用，且均係被告所有，此經被告於本院審理時
      供明在卷，爰同依刑法第38條第1 項第2 款規定，均併予
      宣告沒收。再者，本件固於第一次查獲時另扣得注射針筒
      3 支、電子磅秤1 台、吸食器1 個及杓子3 支及在被告友
      人陳宜慶房間內扣得海洛因殘渣袋11包、吸食器1 個、注
      射針筒2 支、玻璃球1 個及杓子1 個，然被告於警詢及本
      院審理時均否認該等物品為其所有，且亦查無證據證明該
      等物品為其所有，而衡以被告既坦承本件施用毒品之犯行
      ，且坦承前述若干毒品及施用器具為其所有，自無必要再
      虛偽否認上開扣案物品誰屬，是尚難認上開物品為其所有
      ，且該等物品核非違禁物，自難併予諭知沒收，公訴意旨
      認應併予宣告沒收，容有誤會。
據上論斷，應依刑事訴訟法第273 條之1 第1 項、第284 條之1
、第299 條第1 項前段，毒品危害防制條例第10條第1 項、第2
項、第18條第1 項前段，刑法第11條、第56條、第51條第5 款、
第9 款、第38條第1 項第2 款，判決如主文。
本案經檢察官黃仙宜到庭執行職務。
中　　華　　民　　國　　94　　年　　10　　月　　12　　日
                  刑事第十三庭  法  官  陳信旗
以上判決正本證明與原本無異。
如不服本判決，應於送達後10日內向本院提出上訴狀。
                                書記官  陳昭綾
中　　華　　民　　國　　94　　年　　10　　月　　13　　日
附錄本判決論罪科刑之法條：
毒品危害防制條例第10條第1項
    施用第一級毒品者，處6月以上5年以下有期徒刑。
毒品危害防制條例第10條第2項
    施用第二級毒品者，處3年以下有期徒刑。
